臺灣雲林地方法院刑事判決　　　　　　96年度交簡上字第32號
上　訴　人
即　被　告　甲○○
　　　　　　　　　　國民
上列上訴人因過失傷害案件，不服本院虎尾簡易庭96年度虎交簡
字第1 號中華民國96年3 月20日刑事簡易判決（聲請案號：臺灣
雲林地方法院檢察署95年度偵字第4415號），提起上訴，本院管
轄之第二審合議庭判決如下：
    主      文
上訴駁回。
甲○○緩刑貳年。
    事實即理由
壹、犯罪事實：
    甲○○於民國95年2 月27日23時許，駕駛車號7R-2477 號自
    用小客車，由東向西行經雲林縣虎尾鎮○○里○○路與大成
    街之閃光黃燈交岔路口，原應注意行經閃光黃燈交岔路口時
    ，車輛應減速接近，注意安全小心通過，而依當時天候晴、
    夜間有照明、路面乾燥、無缺陷或障礙物、視距良好等情，
    無不能注意之情事，甲○○疏未注意減速接近，貿然直行，
    適丙○○於同一時、地騎乘車號M3K-063 號重機車搭載乙○○沿光復路由西往東方向直行欲左轉大成街，丙○○亦疏未
    注意轉彎車應讓直行車先行，貿然於該路口左轉（所涉過失
    傷害部分，未據告訴），甲○○因而閃避不及，撞擊丙○○
    騎乘之上開機車，丙○○、乙○○人車倒地，丙○○因而受
    有頭部外傷、臉部裂傷、四肢多處挫傷、擦傷等傷害，乙○○則受有頭部外傷併頭皮血腫、右腿挫傷等傷害。甲○○於
    肇事後，在有偵查犯罪職權之機關知悉其為肇事人前，於警
    方前往現場處理時，主動向警員坦承肇事而接受裁判。
貳、認定犯罪事實所憑證據及理由：
    一證據能力部分：
      被告對於檢察官所舉書面證據之證據能力，於審判程序同
      意作為證據，本院審酌該等書面陳述作成時之情況，認為
      適當，依刑事訴訟法第159 條之5 第1 項之規定，認有證
      據能力。
    二證明力部分：
      (一)告訴人丙○○、乙○○之警詢筆錄。證明：被告駕駛之
        自小客車與告訴人丙○○騎乘之機車發生車禍之經過，
        告訴人丙○○因而受有頭部外傷、臉部裂傷、四肢多處
        挫傷、擦傷等傷害，告訴人乙○○則受有頭部外傷併頭
        皮血腫、右腿挫傷等傷害，及告訴人丙○○、乙○○提
        出告訴等事實。
      (二)道路交通事故現場圖、道路交通事故調查報告表(一)、(二)
        各1 份，及現場照片14張。證明：被告駕駛之自小客車
        及告訴人丙○○騎乘之機車行車方向、發生事故之現場
        位置及撞擊情形。
      (三)財團法人天主教若瑟醫院診斷證明書2 份。證明：告訴
        人丙○○因本件車禍受有頭部外傷、臉部裂傷、四肢多
        處挫傷、擦傷等傷害，告訴人乙○○則受有頭部外傷併
        頭皮血腫、右腿挫傷等傷害。
      (四)臺灣省嘉雲區車輛行車事故鑑定委員會鑑定意見書1 份
        。證明：被告駕駛自用小客車，夜間行經閃光黃燈號誌
        交岔路口，未減速接近，小心通過，為肇事次因；告訴
        人丙○○騎乘重機車，夜間行經閃光黃燈號誌交岔路口
        ，左轉彎車未讓對向直行車先行，為肇事主因。
      (五)被告於本院審理時坦承上開犯罪事實，並有被告之警詢
        筆錄可以佐證。
      按「閃光黃燈表示『警告』，車輛應減速接近，注意安全
      ，小心通過。」道路交通標誌標線號誌設置規則第221 條
      第1 款定有明文。被告領有汽車駕駛執照，對於上開規則
      自有所了解，而依肇事當時天候晴、夜間有照明、路面乾
      燥、無缺陷或障礙物、視距良好等情，客觀上並無不能注
      意之事，被告疏未注意及此，行經閃光黃燈之交岔路口，
      未減速慢行，貿然直行，撞擊告訴人丙○○騎乘之機車，
      致告訴人丙○○受有頭部外傷、臉部裂傷、四肢多處挫傷
      、擦傷等傷害，告訴人乙○○則受有頭部外傷併頭皮血腫
      、右腿挫傷等傷害，被告前開過失行為與告訴人2 人受傷
      之結果間有相當因果關係。綜上所述，被告之犯行堪以認
      定，應依法論科。
、論罪科刑之理由：
    一按行為後法律有變更者，適用行為時之法律。但行為後之
      法律有利於行為人者，適用最有利於行為人之法律，現行
      刑法第2 條第1 項定有明文。被告行為後，刑法業於94年
      1 月7 日修正，於94年2 月2 日公布，並於95年7 月1 日
      施行，是本件被告行為後，法律已有變更。又參酌最高法
      院95年5 月23日第8 次刑事庭會議決議，現行刑法第2 條
      第1 項之規定，係規範行為後法律變更所生新舊法律比較
      適用之準據法，於修正後刑法施行後，應適用現行刑法第
      2 條第1 項之規定，本於統一性及整體性原則，綜其全部
      罪刑之結果，為「從舊從輕」之比較。本案關於新舊法比
      較及法律之適用，均詳如附表所示。本案經綜合比較結果
      ，應適用修正前之刑法。
    二被告所為，係犯刑法第284條第1項前段過失傷害罪。
    三被告一過失傷害行為，導致告訴人丙○○、乙○○2 人受
      傷，為想像競合犯，應依刑法第55條規定，論以一過失傷
      害罪。
    四被告肇事後，在偵查機關知悉其為肇事人前，於警員前往
      現場處理時在場並坦承肇事，有雲林縣警察局虎尾分局道
      路交通事故肇事人自首情形紀錄表1 紙在卷可佐，被告符
      合對於未發覺之犯罪自首而接受裁判之要件，應依修正前
      刑法第62條前段，減輕其刑。
    五原審依據上開事證，適用刑法第284 條第1 項前段、第55
      條、第62條前段（修正前）、第41條第1 項前段（修正前
      ），罰金罰鍰提高標準條例第2 條（刪除前），刑法施行
      法第1 條之1 第1 項、第2 項前段，現行法規所定貨幣單
      位折算新臺幣條例第2 條之規定，量處被告有期徒刑3 月
      ，並諭知易科罰金之折算標準。經本院第二審合議庭審酌
      ：被告因一時疏忽，未注意車輛行經閃光黃燈之交岔路口
      應減速接近，注意安全，小心通過，因而撞擊告訴人丙○○騎乘之機車，造成告訴人2 人受傷，幸而告訴人2 人所
      受傷害不重，被告犯後坦白犯行，且與告訴人2 人達成和
      解，分別賠償告訴人丙○○、乙○○新臺幣25,000元，犯
      後態度良好，暨本件車禍，告訴人丙○○騎乘機車轉彎車
      未讓直行車先行，過失程度較重等一切情狀，認原審認事
      之結論及量刑均合法妥適，原審判決認本件應適用修正前
      之刑法規定論處，然適用法條誤引刑法施行法第1 條之1
      第1項 、第2 項，顯係誤載，然適用結果並無不同，對判
      決不生影響，應由本院更正為罰金罰鍰提高標準條例第1
      條前段。被告上訴認原審量刑過重，為無理由，應予駁回
      。
    六又被告前未曾受有期徒刑以上刑之宣告，有臺灣高等法院
      被告全國前案紀錄表1 份在卷可按，其因一時疏忽，未遵
      守交通安全規則，致罹本罪，於本院審理中已與告訴人2
      人達成和解，賠償告訴人2 人損失，顯已習得教訓，是本
      院認為被告經此罪刑之宣告後，當知所警惕，應無再犯之
      虞，故認對被告所受刑之宣告，以暫不執行為適當，爰併
      予宣告緩刑2 年，以啟自新。
肆、適用之法律：
    依刑事訴訟法第455 條之1 第3 項、第368 條，刑法第74條
    第1 項第1 款，判決如主文。
中　　華　　民　　國　　96　　年　　5 　　月　　31　　日
                  刑事第五庭    審判長法  官 侯 廷 昌
                                      法  官 藍 家 偉
                                      法  官 楊 欣 怡
以上正本證明與原本無異。
不得上訴。
                                      書記官 洪 秀 虹
中　　華　　民　　國　　96　　年　　5 　　月　　31　　日
附表：
┌────────┬────────┬────────┬──────────┐
│法        條    │修正前規定      │修正後規定      │新舊法之適用        │
├────────┼────────┼────────┼──────────┤
│刑法第284條第1項│罰金罰鍰提高標準│刑法施行法第1 條│(一)適用修正前之刑法。│
│前段法定刑關於罰│條例第1 條前段之│之1 規定：中華民│(二)本件被告所犯刑法第│
│金部分：罰金罰鍰│規定：依法律應處│國94年1 月7 日刑│  284 條第1 項前段之│
│提高標準條例第1 │罰金、罰鍰者，就│法修正施行後，刑│  罪法定刑有罰金刑（│
│條前段、現行法規│其原定數額得提高│法分則編未修正之│  銀元500元以下）， │
│所定貨幣單位折算│為2 倍至10倍。  │條文定有罰金者，│  且為刑法分則編未修│
│新臺幣條例第2 條│現行法規所定貨幣│自94年1 月7 日刑│  正之條文而定有罰金│
│、刑法第33條第5 │單位折算新臺幣條│法修正施行後，就│  刑者，於刑法施行法│
│款              │例第2 條規定：現│其所定數額提高為│  第1 條之1 修正增訂│
│                │行法規所定金額之│30倍，但72年6 月│  前，其貨幣單位為銀│
│                │貨幣單位為圓、銀│26日到94年1 月7 │  元，是被告所犯刑法│
│                │元或元者，以新臺│日新增或修正之條│  第284 條第1 項前段│
│                │幣元之3 倍折算之│文，就其所定數額│  之罪罰金刑之提高標│
│                │。              │提高為3 倍。    │  準，於適用罰金罰鍰│
│                │刑法第33條第5 款│刑法第33條第5 款│  提高標準條例第1 條│
│                │規定：罰金：1 元│規定：罰金：新臺│  前段及現行法規所定│
│                │以上。          │幣1,000 元以上，│  貨幣單位折算新臺幣│
│                │                │以百元計算之。  │  條例第2 條規定換算│
│                │                │                │  為新臺幣時，法定刑│
│                │                │                │  罰金部分，應為罰金│
│                │                │                │  新臺幣3,000 元以下│
│                │                │                │  至15,000元以下（乘│
│                │                │                │  以2 至10，再乘以3 │
│                │                │                │  ）。如適用刑法施行│
│                │                │                │  法第1 條之1 規定提│
│                │                │                │  高30倍，則為罰金新│
│                │                │                │  臺幣15,000元以下（│
│                │                │                │  乘以30），故關於法│
│                │                │                │  定刑為罰金部分之提│
│                │                │                │  高標準，新法並非較│
│                │                │                │  有利於被告，本案關│
│                │                │                │  於刑法第284條第1項│
│                │                │                │  前段之罪法定刑罰金│
│                │                │                │  提高標準部分，應依│
│                │                │                │  刑法第2 條第1 項前│
│                │                │                │  段規定，適用行為時│
│                │                │                │  之法律即罰金罰鍰提│
│                │                │                │  高標準條例第1 條前│
│                │                │                │  段及現行法規所定貨│
│                │                │                │  幣單位折算新臺幣條│
│                │                │                │  例第2 條之規定。  │
│                │                │                │(三)法定刑罰金部分，依│
│                │                │                │  修正前刑法第33條第│
│                │                │                │  5 款規定，及罰金罰│
│                │                │                │  鍰提高標準條例第1 │
│                │                │                │  條前段提高後，再依│
│                │                │                │  現行法規所定貨幣單│
│                │                │                │  位折算新臺幣條例第│
│                │                │                │  2 條換算為新臺幣時│
│                │                │                │  ，為新臺幣6 元以上│
│                │                │                │  至30元以上，依修正│
│                │                │                │  後刑法第33條第5 款│
│                │                │                │  規定，為新臺幣1,00│
│                │                │                │  0 以上，修正後刑法│
│                │                │                │  第33條第5 款規定並│
│                │                │                │  非較有利於被告，依│
│                │                │                │  刑法第2 條第1 項前│
│                │                │                │  段規定，應適用修正│
│                │                │                │  前刑法第33條第5 款│
│                │                │                │  之規定。          │
├────────┼────────┼────────┼──────────┤
│刑法第62條自首  │對於未發覺之罪自│對於未發覺之罪自│(一)適用修正前刑法。  │
│                │首而受裁判者，減│首而受裁判者，得│(二)修正前規定為減輕其│
│                │輕其刑。但有特別│減輕其刑。但有特│  刑，即必減輕其刑，│
│                │規定者，依其規定│別規定者，依其規│  修正後為得減輕其刑│
│                │。              │定。            │  ，修正後刑法第62條│
│                │                │                │  之規定對被告並非較│
│                │                │                │  為有利，仍應依刑法│
│                │                │                │  第2 條第1 項前段規│
│                │                │                │  定，適用修正前刑法│
│                │                │                │  第62條有關自首之規│
│                │                │                │  定，減輕其刑。    │
├────────┼────────┼────────┼──────────┤
│刑法第55條      │一行為而觸犯數罪│一行為而觸犯數罪│(一)適用修正後刑法。  │
│想像競合犯      │名，從一重處斷。│名者，從一重處斷│(二)被告一過失傷害行為│
│                │                │。但不得科以較輕│  同時造成告訴人2 人│
│                │                │罪名所定最輕本刑│  受傷，侵害種類相同│
│                │                │以下之刑。      │  之數個法益，係一行│
│                │                │                │  為觸犯數罪名，為同│
│                │                │                │  種想像競合犯，而修│
│                │                │                │  正後刑法第55條前段│
│                │                │                │  但書增訂想像競合從│
│                │                │                │  一重處斷時，不得科│
│                │                │                │  以較輕罪名所定最輕│
│                │                │                │  本刑以下之刑，為法│
│                │                │                │  理之明文化，非屬法│
│                │                │                │  律之變更，無比較新│
│                │                │                │  舊法之問題，應適用│
│                │                │                │  修正後刑法第55條前│
│                │                │                │  段規定從一重之處斷│
│                │                │                │  （最高法院95年度第│
│                │                │                │  21次刑事庭會議參照│
│                │                │                │  ）。              │
├────────┼────────┼────────┼──────────┤
│刑法第41條第1 項│刑法第41條第1 項│刑法第41條第1 項│(一)適用修正前之刑法。│
│前段易科罰金部分│前段規定：犯最重│前段規定：犯最重│(二)本件被告行為時之易│
│                │本刑為5 年以下有│本刑為5 年以下有│  科罰金折算標準，應│
│                │期徒刑以下之刑之│期徒刑以下之刑之│  以銀元100元至300元│
│                │罪，而受6 個月以│罪，而受6 個月以│  折算為1 日，經依現│
│                │下有期徒刑或拘役│下有期徒刑或拘役│  行法規所定貨幣單位│
│                │之宣告，因身體、│之宣告者，得以新│  折算新臺幣條例第2 │
│                │教育、職業、家庭│臺幣1,000 元、2,│  條規定換算為新臺幣│
│                │之關係或其他正當│000 元或3,000 元│  後，應以新臺幣300 │
│                │事由，執行顯有困│折算1 日，易科罰│  元至900元折算為1日│
│                │難者，得以1 元以│金。            │  ，修正後則以新臺幣│
│                │上3 元以下折算1 │                │  1,000元、2,000元或│
│                │日，易科罰金。  │                │  3,000元折算1日，修│
│                │罰金罰鍰提高標準│                │  正後刑法第41條第1 │
│                │條例第2 條（已刪│                │  項前段規定，並非較│
│                │除）規定：依刑法│                │  有利於被告，依刑法│
│                │第41條易科罰金或│                │  第2 條第1 項前段規│
│                │第42條第2 項易服│                │  定，適用行為時法律│
│                │勞役者，均就其原│                │  即修正前刑法第41條│
│                │定數額提高為100 │                │  第1 項前段及罰金罰│
│                │倍折算1 日；法律│                │  鍰提高標準條例第2 │
│                │所定罰金數額未依│                │  條規定，定其易科罰│
│                │本條例提高倍數，│                │  金之折算標準。    │
│                │或其處罰法條無罰│                │                    │
│                │金刑之規定者，亦│                │                    │
│                │同。            │                │                    │
├────────┼────────┼────────┼──────────┤
│刑法第74條緩刑  │受2 年以下有期徒│受2 年以下有期徒│(一)適用修正後之刑法。│
│                │刑、拘役或罰金之│刑、拘役或罰金之│(二)有關緩刑之規定，犯│
│                │宣告，而有左列情│宣告，而有下列情│  罪在新法施行前，新│
│                │形之一，認以暫不│刑之一，認以暫不│  法施行後裁判，緩刑│
│                │執行為適當者，得│執行為適當者，得│  之宣告，應適用修正│
│                │宣告2 年以上5 年│宣告2 年以上5 年│  後刑法第74條之規定│
│                │以下之緩刑，其期│以下之緩刑，其期│  （最高法院95年度第│
│                │間自裁判確定之日│間自裁判確定之日│  8 次刑事庭會議決議│
│                │起算：一、未曾受│起算：一、未曾因│  參照）。          │
│                │有期徒刑以上刑之│故意犯罪受有期徒│                    │
│                │宣告者。二、前受│刑以上刑之宣告者│                    │
│                │有期徒刑以上刑之│。二、前因故意犯│                    │
│                │宣告，執行完畢或│罪受有期徒刑以上│                    │
│                │赦免後，5 年以內│刑之宣告，執行完│                    │
│                │未曾受有期徒刑以│畢或赦免後，5 年│                    │
│                │上刑之宣告者。  │以內未曾因故意犯│                    │
│                │                │罪受有期徒刑以上│                    │
│                │                │刑之宣告者。緩刑│                    │
│                │                │宣告，得斟酌情形│                    │
│                │                │，命犯罪行為人為│                    │
│                │                │下列各款事項：一│                    │
│                │                │、向被害人道歉。│                    │
│                │                │二、立悔過書。三│                    │
│                │                │、向被害人支付相│                    │
│                │                │當數額之財產或非│                    │
│                │                │財產上之損害賠償│                    │
│                │                │。四、向公庫支付│                    │
│                │                │一定之金額。五、│                    │
│                │                │向指定之公益團體│                    │
│                │                │、地方自治團體或│                    │
│                │                │社區提供40小時以│                    │
│                │                │上240 小時以下之│                    │
│                │                │義務勞務。六、完│                    │
│                │                │成戒癮治療、精神│                    │
│                │                │治療、心理輔導或│                    │
│                │                │其他適當之處遇措│                    │
│                │                │施。七、保護被害│                    │
│                │                │人安全之必要命令│                    │
│                │                │。八、預防再犯所│                    │
│                │                │為之必要命令。前│                    │
│                │                │項情形，應附記於│                    │
│                │                │判決書內。第2 項│                    │
│                │                │第3 款、第4 款得│                    │
│                │                │為民事強制執行名│                    │
│                │                │義。緩刑效力不及│                    │
│                │                │於從刑與保安處分│                    │
│                │                │之宣告。        │                    │
└────────┴────────┴────────┴──────────┘
